【裁判字號】    91,易,1111
【裁判日期】    920606
【裁判案由】    詐欺
【裁判全文】
臺灣臺中地方法院刑事判決                        九十一年度易字第一一一一號
    公  訴  人  臺灣臺中地方法院檢察署檢察官
    被      告  乙○○
右列被告因詐欺案件，經檢察官提起公訴（九十一年度偵字第五六二八號），本院判
決如左：
    主  文
乙○○意圖為自己不法之所有，以詐術使人將本人之物交付，處拘役拾日，如易科
罰金，以佰元折算壹日。
    事  實
一、乙○○明知其已積欠約新臺幣（下同）一百萬元之鉅額賭債無力償還，且已簽發
    多紙支票尚未兌現，債臺高築，經濟困窘，已無償債之能力。竟仍意圖為自己不
    法之所有，於民國（下同）八十九年十一月十三日，前往臺中市○○街○段二四
    六號三樓之一牌友甲○○○住處，向甲○○○詐稱：其欠地下錢莊十萬元，因利
    息甚高，欲向甲○○○調借九萬元以償還地下錢莊，一個月後可償還甲○○○十
    萬元（即利息一萬元、本金九萬元），願簽發以第一銀行北臺中分行為付款人、
    面額十萬元、票載發票日八十九年十二月十三日、支票號碼ＲＢ0000000
    號之支票一紙交予甲○○○，於票載發票日屆至時即可償還云云，致甲○○○信
    以為真，從而陷於錯誤，交付九萬元予乙○○。甲○○○於上開支票屆期提示後
    ，發現存款不足並拒絕往來而遭退票，欲至乙○○住處追索上開款項時，發現乙
    ○○已離開原住處，前往臺北市四處借住，嗣輾轉以電話聯繫乙○○，乙○○復
    託稱延至過年時必能清償，隨即於八十九年十二月二十九日出境前往美國，甲○
    ○○始知受騙。
二、案經甲○○○訴請臺灣臺中地方法院檢察署檢察官偵查起訴。
    理  由
一、訊據被告乙○○固坦承於右揭時地簽發支票向告訴人甲○○○借款迄未清償之事
    實，惟否認有何詐欺故意，辯稱：伊因打麻將輸了近百萬元，先前之債務丈夫均
    願幫伊處理，伊向甲○○○借款時，尚未退票，剩下之十萬元部分即本案之款項
    ，丈夫已不願幫伊處理且將伊逐出家門，因此伊才會出國云云。惟查：
（一）右揭事實，業據告訴人即告訴人甲○○○指訴歷歷，並有支票暨退票理由單影
      本各一紙在卷可憑。經本院以法務部票據信用資訊連結作業查詢結果，被告乙
      ○○於向告訴人甲○○○借款之前之八十九年十一月十日即開始退票，金額十
      三萬二千二百元，有退票明細表一紙附於本院卷內可稽；而通常銀行發給支票
      存戶之空白支票簿可分為一百張、五十張、二十五張三種，每本空白支票簿中
      ，張支票之號碼均為連號，此為本院職務上已知之事實。以告訴人甲○○○提
      出之上開支票影本觀之，被告簽發予甲○○○之支票一紙，支票號碼為ＲＢ0
      000000號，與上開法務部票據信用資訊連結作業查詢明細表相互參照，
      被告乙○○在簽發該紙支票予甲○○○之前，至少已簽發十一紙支票予他人（
      支票號碼000000000、五一六、五○七、五一一、五一九、五○八、
      五○六、五一二、五一八、五一七、五一三），金額各十三萬二千二百元、五
      萬元、五萬五千元、五萬元、十萬元、十萬五千元、十二萬元、十三萬二千二
      百元、十萬元、十六萬元，合計為一百萬零四千四百元，顯見被告於向告訴人
      甲○○○借款前，業已債臺高築，要無疑問；且被告於偵查及審理中，均坦承
      因個人要有隱私，故未將在外積欠百萬元之事實告知甲○○○（偵卷第三二頁
      、本院九十一年九月六日審判筆錄第五頁第一行），足見被告向告訴人借款時
      刻意隱匿積欠賭債百餘萬元，已無償債能力之事實，猶持無法兌現之支票向告
      訴人借款，令告訴人誤以為被告僅在外積欠十萬元，而不知被告業已積欠百萬
      元債務，於未確實評估借款風險下陷於錯誤而同意借貸，被告顯有施用消極之
      詐術無疑。
（二）證人即被告之夫丙○○雖在庭證稱：在被告去美國前，被告說她在外面欠十幾
      萬元，我剛好領年終獎金約十幾萬元，有承諾給被告大約十萬元去還債，但後
      來吵架，原因忘記，被告就去美國等語（本院九十一年十一月十三日審判筆錄
      ），惟告訴人甲○○○則指稱：是退票以後，我向被告要，她才說她先生會給
      她錢等語，經本院以法務部入出境查詢系統查詢結果，被告係於八十九年十二
      月二十九日出境，而被告交付甲○○○之支票之退票時間，係八十九年十二月
      十三日，有退票理由單影本一紙在卷可考，則告訴人所述是退票以後向被告要
      ，她才說她先生會給她錢等語自屬可信。故證人丙○○之證言，尚不足以作為
      對被告有利之認定。
（三）綜上所述，被告所辯顯係事後卸責之詞，不足採信。事證明確，被告犯行洵堪
      認定。
二、核被告所為，係犯刑法第三百三十九條第一項之詐欺取財罪。爰審酌被告並無前
    科，品行尚可，與告訴人甲○○○原係牌友，所詐得之金額並非甚多，犯罪所生
    之危害不大，犯罪之動機係因積欠賭債一時情急下所為，手段平和，另參以被告
    向告訴人借款，原定八十九年十二月十三日即要清償，惟時隔近兩年均未清償，
    直至本院審理時多次曉諭被告清償，被告始自九十一年十月九日清償其中四千八
    百元，嗣後每月清償五千元，至辯論終結時止共清償其中三萬九千八百元，尚未
    達欠款之半數，惟犯後態度畢竟雖較全未清償者為佳等一切情狀，從輕量處如主
    文所示之刑。次按本件被告於行為後，刑法第四十一條業於九十年一月十日修正
    公布，同年月十二日生效，修正後刑法第四十一條第一項前段規定「犯最重本刑
    為五年以下有期徒刑以下之刑之罪，而受六個月以下有期徒刑或拘役之宣告，因
    身體、教育、職業或家庭之關係或其他正當事由，執行顯有困難者，得以一元以
    上三元以下折算一日，易科罰金。」與修正前刑法第四十一條規定「犯最重本刑
    為三年以下有期徒刑以下之刑之罪，而受六月以下有期徒刑或拘役之宣告，因身
    體、教育、職業或家庭之關係，執行顯有困難者，得以一元以上三元以下折算一
    日，易科罰金。」不同。比較新舊法結果，以新法較有利於行為人，故依刑法第
    二條第一項前段規定，本件自應適用裁判時之法律即修正後刑法第四十一條第一
    項之規定，諭知易科罰金之折算標準。
據上論斷，應依刑事訴訟法第二百九十九條第一項前段，刑法第二條第一項前段、第
三百三十九第一項、第四十一條第一項前段，罰金罰鍰提高標準條例第一條前段、第
二條，判決如主文。
中      華      民      國    九十二    年      六      月      六      日
                                臺灣臺中地方法院刑事第七庭
                                        法  官  林念祖
右正本證明與原本無異。
如不服本判決，應於送達後十日內向本院提出上訴狀（須附繕本），上訴於臺灣高等
法院臺中分院。
                                        書記官
中      華      民      國    九十二    年      六      月      六      日
附錄論罪科刑法條
中華民國刑法第三百三十九條：
意圖為自己或第三人不法之所有，以詐術使人將本人或第三人之物交付者，處五年以
下有期徒刑、拘役或科或併科一千元以下罰金。
以前項方法得財產上不法之利益或使第三人得之者，亦同。
前二項之未遂犯罰之。


司法院資訊處製作；財團法人民間司法改革基金會備份。
